【裁判字號】    90,聲再,30
【裁判日期】    900227
【裁判案由】    過失致死
【裁判全文】
臺灣高等法院臺南分院刑事裁定                   九十年度聲再字第三號  Ｃ
      再審聲請人
      即受判決人   甲      ○.
右列聲請人因違反過失致死案件，對於本院八十九年度上訴字第一九三號中華民國八
十九年八月十六日確定判決（臺灣嘉義地方法院八十六年度訴字第六九二號、臺灣嘉
義地方法院檢察署八十五年度偵字第三八三九號）聲請再審，本院裁定如左：
      主      文
再審之聲請駁回。
      理      由
一、本件再審聲請略以：原確定判決以聲請人係東光公司負責人，從事汽車電機、電
    器材料等之買賣業務，其於東光公司屋後木造老舊倉庫堆放大量以紙箱包裝之蓄
    電池、散熱片、散熱馬達、壓縮機零件及雜物等物品，本應注意配置適當數量之
    滅火器材等必要之安全消防設備，以為適當之安全措施，防止火災之發生，依當
    時情形並無不能注意之情事，竟疏未注意，未於倉庫內配置適當數量滅火器材等
    必要之安全消防設備，致於民國八十四年十月三十一日凌晨二時左右，東光公司
    屋後木造倉庫後方儲放汽車散熱器兩座角鋼架問堆置某高度處遭起火引燃後，因
    無適當滅火器材等必要之安全消防設備，以為適當之安全措施，即時滅火，除燒
    燬該木造倉庫外，並延燒毗鄰‧‧‧並致住宿嘉年華大飯店之旅客曾樹楚等十一
    人逃避不及，或墜樓或燒傷或吸入大量濃煙而死亡，乃依刑法第一百七十三條第
    二項之失火罪及第二百七十六條第一項之過失致死罪。被告一過失行為同時觸犯
    失火及過失致死二罪名，又致被害人曾樹楚等十一人死亡，侵害數個人之生命法
    益，均屬想像競合犯，應從一重之過失致死罪處斷。惟：(1)東光公司自八十三年
    三月四日起至八十四年九月二十八日止，每二個月均由嘉義市警察局消防隊定期
    派檢查人員作消防安全檢查，每次均屬合格，並無應改善之事項，有該局消防隊
    消防安全檢查紀錄簿附呈可證。足見該公司設置有足夠並符合消防安全所必須之
    器材，否則，不可能檢查合格。況該公司合計設置有滅火器五具，其中兩具滅火
    器係設置在本案屋後之木造倉庫內，並自八十年起至八十九年底均由嘉義市一張
    消防器材行作定期之維修與更新，亦有該行出具之證明書可證。經查依行政院頒
    布各類場所消防安全設備設置標準第五條規定：倉庫屬乙類場所，依第六條規定
    乙類場所每層樓地板面積在一百五十平方公尺以下者，應配置手提滅火器二具口
    原確定判決對此項當時已存在，且足以證明其認定事實為錯誤之證據，毫未注意
    ，竟憑空指摘該公司未配置適當數量之滅火器材等必要之安全消防設備，而認定
    聲請人應注意未注意，殊有違誤。此項確實之新證據足以推翻原確定判決所為錯
    誤之事實認定，特依刑事訴訟法第四百二十條第一項第六款聲請再審等語。
    (2)聲請人強調起火點非如警局所作火災調查報告所述在東光大公司後面之倉庫。
    並提出後列事證予證明。１、相關證人發現嘉年華大樓包括十四樓在內，在二時
    十五分以前，均已濃煙密佈。此由當晚十四樓一四○七號房問住客即當時政治大
    學研究生柯乾元在警訊之證詞：「在凌晨約二時過後沒有多久‧‧‧我開房門到
    走道見到濃煙自冷氣孔及其他房間縫跑出來」（見警卷第八十頁筆錄）。即使該
    證人在獲得嘉年華大樓負責人伍文清之賠償款後，仍結證稱：「凌晨二點零幾分
    我剛聽完中廣今夜星晨的片頭音樂，發現有奇怪聲音‧‧‧不到一分鐘時間，我
    上衣都來不及穿就發現排氣管有煙日目出來，我打開房門時，外面已有煙了，天
    花板上已有很多煙了，由排氣管一直冒出來‧‧‧」，「在二點零幾分就看到煙
    ，我認為之前大樓已經開始燃燒了，所以排氣管已經產生煙‧‧‧我發現時走台
    煙到我逃生跳樓時是黑煙，這中間是十到十五分鐘」（見第一審法院八十八年二
    月九日訊問筆錄）。由此可見，當晚二時過後幾分鐘大樓已燜燒許久，否則不可
    能有濃煙闖至六、七樓，甚至達到十四樓。事證甚明。２、反之，發現東光電氣
    行起火燃燒的秀山園旅社負責人林耀堂警訊結證：「清晨約二時三十分發現在東
    光電氣行倉庫鐵皮屋角上在起火燃燒中，立即打一一九電話向警方報案」。但經
    查警方接到民眾報案之時間為二時二十四分地點為中山路嘉年華大樓旁（見大火
    搶救報告書），非如林耀堂所稱為東光電機行。可見在林耀堂發現東光電機行鐵
    皮屋角起火燃燒當時嘉年華已陷大火中，已有民眾搶先報案，事證亦明。由此可
    知，東光大公司倉庫開始燃燒時，嘉年華大樓已燜燒多時，事證亦明。３、第一
    審法院八十七年十月二十八日勘驗現場，並囑託台灣電力公司派專業人員陳銘樹
    到場鑑定，結果認為：如附圖所示Ｂ線木造房屋照明設備線路，Ａ是充電機房
    線路：Ｂ線路由電燈開關盤供電，Ａ線路由總開關盤三相電路供電，線路起頭在
    地下室可能是併排，但之後到分電盤後二線路明顯分開一個到Ａ照明（應係充電
    之誤）設備，一個到Ｂ充電機房（應係照明之誤）‧‧‧ａ、ｂ線路要相連前
    提是電源系統要相同都是三相二二○，或都是單相一一○才可以，東光電機行一
    個是一一○（ｂ），一個是二二○（ａ），不可能相連‧‧‧等云。此項鑑定並
    附線路圖在卷可稽，足見二個線路截然不同。證人即原東光電機行建物線路設計
    者黃太平亦到場結證：二個線路是獨立的，動力歸動力，照明歸照明‧‧‧二線
    路確不相關。ａ、ｂ線路不可能連線，一個是ａ線二二○三相電路，ｂ線路是一
    一○的單相電路，所以ａ線路不可能從b線路扭線出來等云，以上均見第一審八
    十七年十月二十八日勘驗筆錄。由上可見，充電室之線路與照明設備之線路互不
    相通，事證鑿確。如何由充電室之操作而引起照明設備線路之聚熱？況警方調查
    報告亦認未發現電器設備異常聚熱或電源線路短路之情形（一般火災均屬此類原
    因）。４、警方火災調查報告例起火原因分析：未發現有自燃物及人為縱火情
    形；勘查現場之電力設備未發現有電器設備異常聚熱或電源線路短路等情形
    因未發現積極跡證，其起火原因未使臆測。則無證據證明電器設備或電源線路有
    何瑕疵而引起本件火災。台電鑑定人員陳銘樹鑑定充電機及充電室結果認為：因
    為如果由內部燃燒會向四週延燒，但現場充電機房是由右側延燒過來的，經仔細
    觀察並打開充電機觀察內部線路情形看沒有過載起火現象，因為後面及內部線路
    均仍完整等云，與證人黃太平所見完全符合，並有陳銘樹現場所照相月及說明附
    卷可稽。則充電室與本件火災完全無關，毋庸置疑。由前開證據如加以斟酌即可
    認定火災調查報告係屬錯誤，起火點絕非在該倉庫後面，乃原審並未就前開基準
    予以認定，即率認聲請人之犯行，特依刑事訴訟法第四百二十一條聲請再審云云
    。
二、按刑事訴訟法第四百二十條第一項第六款所謂發現確實之新證據，係指該項證據
    ，事實審法院於判決前因未經發見，不及調查斟酌，至其後始行發見且須可認為
    確實足以動搖原確定判決者而言，若判決前已經當事人提出或聲請調查之證據，
    經原法院捨棄不採或顯然不足以動搖原確定判決所憑證據者，即非該款所謂發見
    之新證據，不得據為再審聲請之原因，此有最高法院二十八年抗字第八號、三十
    三年抗字第七０號、五十年台抗字第一０四號判例足資參照。又按刑事訴訟法第
    四百二十一條規定：不得上訴於第三審之案件，除前條規定外，其經第二審確定
    之有罪判決，如就足生影響於判決之重要證據漏未審酌者，亦得為受判決人之利
    益聲請再審，惟依同法第四百二十四條規定，應於送達判決後二十日內為之。又
    依第四百二十一條規定，因重要證據漏未審酌而聲請再審者，應於送達判決後二
    十日內為之；法院認為無再審理由者，應以裁定駁回之。
三、另法官依據法律獨立審判，憲法第八十條載有明文。各機關依其職掌就有關法規
    為釋示之行政命令，法官於審判案件時，固可予以引用，但仍得依據法律，表示
    適當之不同見解，並不受其拘束，是以行政機關所發布之行政上釋示，如涉及審
    判上之法律見解，僅供法官參考，法官於審判案件時，亦不受其拘束（詳參司法
    院大法官會議釋字第三八號、第一三七號、第二一六號、第四０七號解釋文）。
    法官於審判時，就具體案情適用法律時，並不受行政機關函釋之拘束，乃屬當然
    ，合先述明。本件聲請人以東光公司自八十三年三月四日起至八十四年九月二十
    八日止，每二個月均由嘉義市警察局消防隊定期派檢查人員作消防安全檢查，每
    次均屬合格，並無應改善之事項，有該局消防隊消防安全檢查紀錄簿附呈可證。
    足見該公司設置有足夠並符合消防安全所必須之器材及行政院頒布各類場所消防
    安全設備設置標準第五條為聲請再審之理由，依前開說明，僅為行政機關所為之
    釋示，並無拘束法院認定之效力，且該事實客觀上亦未必能據以改變原確定判決
    依其他證據資料所認定之事實，是該證據，即欠缺刑事訴訟法第四百二十條第一
    項第六款所應具備之「新證據」要件，難以認為係屬顯然可認為足以動搖原有罪
    確定判決之證據，聲請人此部分聲請再審亦為無理由。
四、又查，本件聲請人因過失致死案件，業經本院於八十九年八月十六日以八十九年
    度上訴字第一九三號判決，而本件聲請人據以聲請再審之原判決係屬刑事訴訟法
    第三百七十六條規定之不得上訴於第三審法院之案件，該案業於八十九年八月十
    六日由本院宣示判決後旋即確定。而聲請人於收受該判決後，於九十年二月六日
    始向本院提起再審聲請，是此部分顯已超過刑事訴訟法第四百二十四條規定之二
    十日聲請再審期間，故本件以重要證據漏未審酌，執為聲請再審之理由部分，其
    程序顯然有違規定。
五、綜上各情，本件聲請人聲請再審之理由，核與刑事訴訟法第四百二十條第一項第
    六款所定聲請再審要件不符，應認為無再審理由；另聲請人以依同法第四百二十
    一條規定因重要證據漏未審酌而聲請再審部分，因已逾聲請再審之法定二十日期
    間，其聲請再審之程序違背規定而不合法，均應予駁回。
據上論斷，應依刑事訴訟法第四百三十三條、第四百三十四條第一項裁定如主文。
中    華    民    國      九十      年      二      月      二十七      日
                                  臺灣高等法院臺南分院刑事第二庭
                                      審判長法官  游    明    仁
                        法官  陳    清    溪
                                            法官  蘇    重    信
右正本證明與原本無異。
不得抗告。
                                      法院書記官  李    珍    鳳
中    華    民    國      九十      年      三      月      一          日


司法院資訊處製作；財團法人民間司法改革基金會備份。
